【裁判字號】    95,易緝,214
【裁判日期】    950621
【裁判案由】    詐欺
【裁判全文】
臺灣臺中地方法院刑事判決             95年度易緝字第214號
公 訴 人  台灣台中地方法院檢察署檢察官
被    告  甲○○
上列被告因詐欺案件，經檢察官提起公訴（94年度核退偵字第43
號），本院判決如下：
    主    文
甲○○幫助共同意圖為自己不法之所有，以詐術使人將本人之物
交付，處有期徒刑伍月，如易科罰金，以參佰元折算壹日。
    犯罪事實及理由
一、犯罪事實：甲○○預見其提供存摺、提款卡等帳戶資料予成
    年年籍不詳之詐欺集團成員使用，將為其等持之遂行財產上
    犯罪之用，竟基於幫助該詐欺集團成員詐欺取財之犯意，於
    民國九十二年八月二十一日至同年月二十五日間之某日，在
    不詳處所，將其所有之中華郵政大里草湖郵局帳號00000
    0000000號帳戶之存摺及提款卡，交付予該詐欺集團
    成員，並告知提款卡密碼，以供該詐欺集團成員作為向他人
    詐財取款之人頭帳戶使用。嗣該詐騙集團成員旋共同基於意
    圖為自己不法所有之犯意聯絡，於九十二年九月十七日，以
    電話通知乙○○，佯稱乙○○中獎，惟須先繳交手續費及律
    師費，使乙○○陷於錯誤，而先後於九十二年九月十九日、
    二十二日，接續匯款新台幣四千二百四十元、六萬二千元至
    甲○○上開郵局帳戶內，嗣乙○○於匯款後發現有異，始知
    受騙。
二、認定犯罪事實所憑之證據及理由：訊據被告甲○○矢口否認
    前揭幫助詐欺犯行，辯稱：伊前揭帳戶資料係於九十二年十
    月份始發現遺失云云。經查：
（一）被告前揭郵局帳戶之存摺、提款卡等乃被告申請及所有一
      節，為被告供承在卷，並有前揭帳戶往來印鑑暨資料卡、
      立帳申請書各一份（九十四年核退偵字第四三號卷第十三
      頁）在卷可稽。
（二）前揭詐騙集團成員向乙○○佯稱其中獎，致乙○○陷於錯
      誤，將款項匯入甲○○前揭帳戶並遭提領等情，業據證人
      即被害人乙○○於警詢證述屬實，並有國內郵政匯款執據
      影本一紙（九十三年偵字第一七七三七號卷第十一頁）、
      中國農民銀行匯條回條一紙（同前偵字第一七七三七號卷
      第十二頁）及被告前揭帳戶歷史交易明細一份（同前核退
      偵字第四三號卷第九頁）在卷可按。
（三）被告所有之前揭帳戶，於九十二年八月二十一日由被告申
      請掛失發卡後，次於同年月二十五日另有操作語音密碼之
      交易，此有前揭交易明細一份（同前偵卷第33頁）在卷可
      按，又被告於本院供稱：九十二年八月二十一日伊為相關
      交易後即未再使用該帳戶等語（本院卷第19頁），足徵被
      告前揭帳戶係於九十二年八月二十一日至二十五日間脫離
      其持有。
（四）查詐欺集團以他人帳戶供作款項出入之帳戶，衡諸常情，
      通常會先取得帳戶所有人之同意才使用，否則一旦帳戶所
      有人掛失，被害人匯入之款項即遭凍結無法提領，帳戶所
      有人反可輕易辦理補發存簿、變更印鑑、密碼，將款項提
      領一空，詐欺集團自不可能冒此風險。本案被告之前揭帳
      戶既自九十二年八月二十一日至二十五日間脫離其持有，
      其迨至乙○○前揭遭詐騙之時間，僅約一個月之時間，苟
      詐欺集團無從知悉帳戶所有人何時會辦理掛失，要無可能
      利用該帳戶而為前揭交易。何況，被告所有前開帳戶，於
      九十二年八月二十一日以前結存金額僅有二百五十九元，
      ，被告竟於該日申辦電話語音轉帳功能（參見上開客戶歷
      史交易清單），益徵被告申辦語音轉帳功能後，目的在於
      連同存摺、印章、提款卡及提款密碼交付予不詳姓名年籍
      者，供其等詐欺取財之用。
（五）次按存款帳戶的存摺及提款卡僅係供使用人作為存款、提
      款、匯款或轉帳之工具，一般人在正常情況下，均得自行
      向郵局申請開立存款帳戶，而領取帳戶存摺及提款卡使用
      ，並無任何特定身分之限制，亦無客觀之經濟價值或交換
      價值，苟非意在將該活期儲蓄存款帳戶作為犯罪之不法目
      的或掩飾真實身分，實無蒐集他人存款帳戶存摺或提款卡
      之必要，另近年詐取他人款項之犯罪類型層出不窮，該等
      犯罪多數均係利用人頭帳戶作為出入帳戶，並經媒體廣為
      披載，而被告於交付存摺等物時，屬青壯之年，非無相當
      社會經驗，依被告之智識經驗，其對提供存摺等物與他人
      ，該人將持其存摺等物，利用帳戶向人詐取財物自有所認
      識。
（六）綜上所述，本案事證明確，被告所辯顯不足採，其犯行堪
      以認定，應依法論科。
三、論罪科刑之理由
（一）查年籍姓名不詳之成年人即向被告收取帳戶等資料之詐欺
      集團成員間所為，均係犯刑法第三百三十九條第一項之詐
      欺取財罪。該成年詐欺集團成員間，有犯意聯絡與行為分
      擔，為共同正犯。又被害人雖分數次匯款，惟係遭詐欺取
      財行為後之接續匯款動作，故被告僅係幫助一次詐欺取財
      之行為。再被告係基於幫助詐欺集團成員犯詐欺罪而提供
      帳戶資料，是核被告所為，係犯刑法第三十條第一項前段
      、第三百三十九條第一項共同詐欺取財罪之幫助犯。
（二）被告係屬幫助犯，其提供帳戶等資料予詐欺集團成員，對
      被害人財產損害之造成，較諸具犯罪支配力之正犯有明顯
      之差異，爰依刑法第三十條第二項之規定，減輕其刑。
（三）審酌被告素行尚佳，此有臺灣高等法院被告全國前案紀錄
      表一份在卷可按，被害人所受之損害非輕，被告所為助長
      詐欺犯罪之猖獗，且犯罪後飾詞諉過全無悔意等一切情狀
      ，爰量處如主文所示之刑，並諭知易科罰金之折算標準。
據上論斷，應依刑事訴訟法第二百九十九條第一項前段，刑法第
三十條第一項前段、第二項、第二十八條、第三百三十九條第一
項、第四十一條第一項前段，罰金罰鍰提高標準條例第一條前段
、第二條，判決如主文。
中    華    民    國    95    年      6     月    21  日
                  臺灣臺中地方法院刑事第二庭
                      審判長  法  官    林清鈞
                              法  官    陳姵君
                              法  官    郭書豪
以上正本證明與原本無異。
如不服本判決，應於判決送達後10日內，向本院提出上訴狀，其
未敘述上訴之理由者並得於提起上訴後十日內向本院補提理由書
（均須按他造當事人之人數附繕本）。
                              書記官    陳美虹
中    華    民    國    95    年      6     月    21  日
附錄法條：
刑法第三百三十九條第一項
意圖為自己或第三人不法之所有，以詐術使人將本人或第三人之
物交付者，處五年以下有期徒刑、拘役或科或併科一千以下罰金


司法院資訊處製作；財團法人民間司法改革基金會備份。
